臺灣嘉義地方法院民事判決
110年度訴字第668號
原      告  劉志恆  



被      告  錢威菁  
上列當事人間損害賠償事件，本院於民國111年6月9日言詞辯論
終結，判決如下：     
    主  文
原告之訴駁回。
訴訟費用新臺幣32,695元由原告負擔。
    事實及理由
甲、程序方面：
一、訴狀送達後，原告不得將原訴變更或追加他訴，但擴張或減
    縮應受判決事項之聲明者，不在此限，民事訴訟法第255條
    第1項第3款有明文規定。本件原告於起訴時原聲明：被告應
    給付原告新臺幣（下同）200萬元。之後在訴訟進行中，於
    民國111年3月3日變更聲明為：被告應給付原告305萬元。(
    見本院卷第113頁)。審核原告所為上開訴之變更，與上開規
    定相符，應予准許。
乙、實體部分：
一、原告主張：
（一）雙方是交通部臺灣鐵路管理局同事，雙方和訴外人黃于睿
      3人在109年11月28日上午8時左右，在臺南市柳營區竹源
      埤平交道，進行平交道遮斷桿更換工作時，被告施作時應
      注意只需鬆開固定螺絲，適力調整，拿出遮斷桿即可，竟
      故意或未加注意，突然猛力抽出遮斷桿，導致原告跌倒，
      遮斷桿撞到旁邊的紐澤西護欄，原告左手來不及抽出（下
      稱本件事故），因而受有左手第三手指粉碎性骨折的傷害
      （下稱本件傷害），所以，依據民法第184條規定請求被
      告賠償。
（二）原告因為本件事故請求被告賠償下列項目及金額：
　　⒈懲罰被告賠償：被告態度輕浮，一直到現在都不認為自己
      有錯，毫無悔意，被告是成年人，應該對自己行為負責，
      所以請求被告給付懲罰賠償100萬元。　　
　　⒉研究案情費用：原告研究本件事故的時間不會少於被告，
      而且原告薪資比被告高，所以原告請求被告賠償案情研究
      費5萬元。
　　⒊精神慰撫金：從本件事故發生後，原告因為本件傷害的疼
      痛，幾乎無法成眠，對原告的生活、健康造成很大的傷害
      另外，原告的工作是拆計軸器，因為本件傷害，手指彎曲
      角度受限，影響工作，造成很大不便，所以請求被告賠償
      精神慰撫金200萬元。
　　⒋因此，原告因本件事故，請求被告賠償305萬元（100萬元＋
      5萬元＋200萬元）。
（三）並聲明：被告應給付原告305萬元。
二、被告答辯：
（一）原告主張本件傷害是被告造成，因而對被告提起刑事過失
      傷害告訴，但是經臺灣嘉義地方檢察署（下稱嘉義地檢署
      ）檢察官作出110年偵字第5684號不起訴處分書，認定被
      告並沒有告訴人（即本件原告）指訴的犯行。原告提起再
      議，臺灣高等檢察署臺南檢察分署（下稱臺南高分署）也
      以110年上聲議字第1403號處分書駁回再議。被告既然沒
      有原告主張的過失傷害行為，原告請求被告損害賠償，沒
      有法律上依據。
（二）原告當庭承認臺灣鐵路管理局的斷裂遮斷趕更換作業沒有
      任何標準作業流程，是號誌人員專有作業，所以被告更換
      遮斷桿的行為，並無不法行為，原告請求權基礎根本不存
      在。
（三）原告的衛生福利部新營醫院(下稱新營醫院)急診病歷，記
      載原告109年11月28日下午2點45分自行到院，經掛號、護
      理評估心跳血壓意識正常、醫師初勘、X光攝影、醫師診
      斷、鋁板固定、包紮、批價、注射、領藥後離院總共只花
      40分鐘。無骨頭斷裂成3塊以上的粉碎性骨折，X光攝影中
      無明顯骨折線，無施行併合手術，並沒有記載原告受有本
      件傷害，原告在109年11月28日根本不存在手指粉碎性骨
      折的傷害。
（四）原告的天主教中華道明修女會醫療財團法人天主教福安醫
      院(下稱福安醫院)診斷證明書雖然診斷為左手第三手指粉
      碎性骨折，但是應診日期為110年8月31日。而原告在110
      年5月31日調離新營號誌分駐所，雙方從110年6月1日起就
      不在同一縣市上班，且原告提出的病歷沒有連續性，也沒
      有住院、麻醉、開刀、復健等相關事項的記載。至於原告
      在109年11月30日到福安醫院是接受指套復位固定治療，
      不是診斷為左手第三手指粉碎性骨折，所以原告110年8月
      31日受有左手中指粉碎性骨折和被告無關，原告並沒有辦
      法證明本件傷害是被告造成。
（五）原告在本件中，一直無法提出「被告在109年11月28日不
      法傷害原告」、「原告109年11月28日受有左手中指粉碎
      性骨折」、以及原告自109年11月28日起，在臺灣鐵路管
      理局因本件傷害請有病假而無法工作的記錄等證據，也沒
      有依法以職災通報分駐所和本段勞安室。且參照雙方LINE
      對話紀錄，原告在109年11月28日到同年12月1日，都沒有
      通知被告必須為其受傷負責，所以原告提起本件訴訟，主
      張被告要負損害賠償任，顯然沒有法律上根據。
（六）原告沒有提出其情緒睡眠受影響的精神科就醫記錄，也沒
      有提出工作上受有損害或薪資損失的證明，各項損失金額
      沒有檢附證明，原告請求，顯然沒有理由。
（七）並聲明：原告之訴及假執行聲請均駁回。如受不利之判決
      ，願供擔保請准宣告免予假執行。
三、法院的判斷：
（一）因故意或過失，不法侵害他人之權利者，負損害賠償責任
      。故意以背於善良風俗之方法，加損害於他人者亦同。違
      反保護他人之法律，致生損害於他人者，負賠償責任。但
      能證明其行為無過失者，不在此限。民法第184條第1項、
      第2項有明文規定。
（二）損害賠償之債，以有損害之發生及有責任原因之事實，並
      二者之間，有相當因果關係為成立要件。故原告所主張損
      害賠償之債，如不合於此項成立要件者，即難謂有損害賠
      償請求權存在（最高法院48年台上字第481號判例要旨參
      照）。又所謂之相當因果關係，係指依經驗法則，綜合行
      為當時所存在之一切事實，為客觀之事後審查，在一般情
      形上，有此環境、有此行為之同一條件，足以發生同一之
      結果者，該條件即為發生結果之相當條件，其行為與結果
      為有相當之因果關係。反之，若在一般情形上，有此同一
      條件存在，依客觀之審查，不必皆發生此結果，該條件與
      結果尚非相當，而僅屬偶發之事實，其行為與結果間即難
      認為有相當因果關係（最高法院96年度台上字第2032號判
      決要旨參照）。
（三）當事人主張有利於己之事實者，就其事實有舉證之責任，
      民事訴訟法第277條前段也有明文。被告既否認原告受傷
      是因本件事故所致，則原告應就本件傷害是因本件事故所
      致，負舉證之責任。
（四）原告在109年11月28日本件事故發生後曾前往新營醫院急
      診，診斷結果為：「左側中指挫傷伴有指甲受損之，右側
      中指未明示指骨閉鎖性骨折」，有新營醫院急診病歷在卷
      可證（見本院卷第169至171頁）。原告在同年月30日再前
      往福安醫院求診，接受指套復位固定治療，經醫師診斷為
      「左手第三手指粉碎性骨折」，有福安醫院診斷證明書在
      卷可證(見本院卷第75頁)。經本院發函詢問福安醫院原告
      上開傷勢是否是因109年11月28日受傷所導致？函覆略以
      ：「患者劉志恆先生109年11月28日非從本院就診，初診
      為109年11月30日診斷為左手第三指骨折，是否因109年11
      月28日骨折請參考109年11月28日他院就診證明」等語，
      有該院111年5月3日(一一一)福醫字第0035號函暨病歷摘
      要、原告病歷在卷可憑（見本院卷第175至185頁）。福安
      醫院未判斷原告所受本件傷害與本件事故具有相當因果關
      係，而新營醫院急診病歷也未記載原告「左側」中指骨折
      ，原告也表明不請求就此部分送請鑑定（見本院卷第224
      頁），原告就此有利事實既未盡舉證責任，即難為利於原
      告的認定。
（五）證人即兩造同事黃于睿在偵查時具結證稱：109年11月28
      日，我和被告及原告3人要一起把斷裂遮斷桿從遮斷機抽
      出來，需要3個人是因為機器比較重。當時，我跟原告都
      跌倒，我不知道站在後方的被告有無跌倒。我不知道是否
      與被告用力過猛有關，有可能是拔的時候重心不穩。我當
      時有使力要拔出來。因為那個東西有重量，我覺得可能要
      花一點力氣才能拉出來，搬的話要2、3個人。我不知道原
      告受傷是否是因被告的關係等語(見110年度偵字第5684號
      卷第9至10頁)；在本院審理時也具結證稱：我在109年11
      月28日有跟兩造前往事發地點更換遮斷桿，就我所知，更
      換遮斷桿需要出力抽出。當天更換遮斷桿時，我有出力，
      其他二人我不確定。我與原告在更換遮斷桿時都有跌倒，
      但是我不知道跌倒的原因。我也不曉得在更換遮斷桿的時
      候，被告有無猛力強拉。我不知道原告當天跌倒是否是因
      為被告用力過猛去拔遮斷桿才導致。因為每次更換遮斷桿
      ，每個人站的位置都不同，所以沒有固定更換遮斷桿的方
      式。當天更換的遮斷桿是需要2、3個人來扛，無法一人更
      換等語（見本院卷第218至219頁、第222頁）。審酌證人
      在偵查與本院審理時證述內容大致相符，且證人和本件訴
      訟的勝敗並沒有任何利害關係，加上證人已經具結，當不
      至於甘願冒被追究偽造罪責而做虛偽不實、偏袒一方的證
      述。因此，本院認為證人的前述證言，應該可以相信。
（六）從證人證述可知，當天更換的遮斷桿有一定重量，需要2
      至3人協力，而無法由一人單獨更換，抽出遮斷桿時也因
      遮斷桿具有重量需要出力，此與原告在本院審理時陳述：
      更換遮斷桿是需要出力等語（見本院卷第152頁）相符。
      故不能排除，是因為當時更換遮斷桿時，因個人出力方式
      不同、施力不均或身體重心不平衡等因素造成原告跌倒。
      原告雖主張是因為被告突然猛力拉出，但是被告否認，且
      證人也證述不清楚當時被告有無猛力強拉，不知道原告跌
      倒原因是否與被告有關。原告也未提出其他證據證明被告
      有突然猛力抽出遮斷桿，就難認原告倒地受傷是因被告故
      意或過失猛拉行為所致。
（七）此外，原告事後提起過失傷害告訴，經臺灣嘉義地方檢察
      署檢察官偵查後，認為被告犯罪嫌疑不足，以110年偵字
      第5684號為不起訴處分，原告聲請再議，也經臺南高檢署
      以110年上聲議字第1403號處分書駁回再議確定，有不起
      訴處分書在卷可佐(見本院卷第61至67頁)，也難認被告就
      本件事故有何故意或過失。
（八）因此，原告所提出的證據，既不足以證明本件事故發生時
      被告有突然用力過猛的情形，亦未能舉證本件傷害與本件
      事故具有相當因果關係，依照上開說明，就難令被告對原
      告所受本件傷害負侵權行為損害賠償責任。
四、結論，原告依照民法第184條規定，請求被告給付305萬元，
    沒有理由，應該駁回。
五、本件事證已經明確，兩造其餘攻擊防禦方法及舉證，對於判
    決結果不生影響，不一一論斷，附此敘明。原告雖請求現場
    模擬，但無從依此確定被告在事發當日有無突然用力過猛的
    情形，本院認為無調查的必要。
六、本院依職權確定訴訟費用額如附表所示32,695元，依照民事
    訴訟法第78條規定，由原告負擔。
七、據上論節，原告之訴無理由，因此判決如主文。
中　　華　　民　　國　　111 　年　　6 　　月　　30　　日
                  民事第一庭  法　官　 吳芙蓉  
以上正本係照原本作成
如對本判決上訴，須於判決送達後20日內向本院提出上訴狀。如
委任律師提起上訴者，應一併繳納上訴審裁判費。
中　　華　　民　　國　　111 　年　　7 　　月　　1 　　日
　　　　　　　　　　　  　　　書記官　王立梅
附表：
編號 項目 金額(新臺幣) 1 第一審裁判費 31,195元 2 調閱新營醫院急診病歷費用 1,000元 3 證人旅費 500元   合計：32,695元